---
title: "Bioestadística Avanzada"
description: "Del Libro: Bioestadística Básica y Avanzada con R. Editorial Diaz de Santos, 2024"
author: "Jose Antonio Quesada Rico"
date: "`r Sys.Date()`"
output: rmarkdown::html_vignette
vignette: >
  %\VignetteIndexEntry{Bioestadística Avanzada}
  %\VignetteEngine{knitr::rmarkdown}
  %\VignetteEncoding{UTF-8}
---

```{r setup, include = FALSE}
knitr::opts_chunk$set(
  collapse = TRUE,
  comment = "#>",
  fig.width = 6,  # Anchura de las figuras
  fig.height = 4, # Altura de las figuras
  fig.retina = 2, # Resolución para pantallas de alta densidad
  out.width = "100%" # Tamaño relativo en el documento final
)
```

En este documento se muestra el codigo R utilizado en el Libro "Bioestadística Básica y Avanzada con R", publicado por la Editorial Diaz de Santos en 2024. Se incluye el codigo de la primera parte del libro: II Bioestadística Avanzada.





## Intalación de paquetes

Los siguientes paquetes son necesarios instalarlos:


install.packages('MixAll')

install.packages('vcd')

install.packages('gofgamma')

install.packages('DAMisc')

install.packages('car')

install.packages('MixAll')

install.packages('pscl')

install.packages('asaur')

install.packages('sandwich')

install.packages('lmtest')

install.packages('MASS')

install.packages('car')

install.packages('chest')

install.packages('boot')

install.packages('NHSRdatasets')

install.packages('lme4')

install.packages('medicaldata')

install.packages('reshape2')

install.packages('mgcv')

install.packages('survival')

install.packages('timereg')

install.packages('asaur')

install.packages('forcats')

install.packages('tidyr')

install.packages('tables')



A continuacion se describe el codigo de cada subcapitulo del Libro:

## Regresión de Poisson


```{r eval=FALSE}

library(MixAll)
data(DebTrivedi)

dataset0 <- DebTrivedi

names(dataset0)


dataset <- dataset0[,-c(2:5)]
names(dataset)

dataset$age <- dataset$age*10

# test distribucion -----------------------------

x <- dataset$ofp

hist(x)
mean(x)
min(x)


library(vcd) 

gf = goodfit(x,type= "poisson",method= "ML")
summary(gf)


gf2 = goodfit(x,type= "nbinomial",method= "ML")
summary(gf2)


library(gofgamma) # no admite cero la gamma
test.KS(x, boot = 500, alpha = 0.05)

# -----------------------------------------------

# change negative values to positive
dataset$faminc <- abs(dataset$faminc)


fit.sat<-glm(ofp ~ 
              
              hosp + 
              health + 
              numchron + 
              adldiff + 
              region + 
              age + 
              black + 
              gender + 
              married +
              school + 
              faminc + 
              employed + 
              privins + 
              medicaid

            ,family=poisson, data=dataset)


vif(fit.sat)


drop1(fit.sat,test="Chisq")



fit1 <- glm(ofp ~ 
               
               hosp + 
               health + 
               numchron + 
               adldiff + 
               region + 
               age + 
               black + 
               gender + 
               married +
               school + 
               #faminc + 
               employed + 
               privins + 
               medicaid
             
             ,family=poisson, data=dataset)


drop1(fit1,test="Chisq")


# Sobredispersion
Phi <- fit1$deviance / (nrow(dataset)-length(fit1$coefficients))
Phi


library(DAMisc)
poisGOF(fit1)



fit1.q.sat <- glm(ofp ~ 
              
              hosp + 
              health + 
              numchron + 
              adldiff + 
              region + 
              age + 
              black + 
              gender + 
              married +
              school + 
              #faminc + 
              employed + 
              privins + 
              medicaid
            
            ,family=quasi(link="log",variance="mu"), data=dataset)


fit1.q <- glm(ofp ~ 
              
              hosp + 
              health + 
              numchron + 
              #adldiff + 
              region + 
              #age + 
              #black + 
              gender + 
              #married +
              school + 
              #faminc + 
              #employed + 
              privins + 
              medicaid
            
            ,family=quasi(link="log",variance="mu"), data=dataset)


drop1(fit1.q,test="Chisq")

summary(fit1.q)



marco <- data.frame(coefficients(summary(fit1.q)))
labels<-rownames(marco)
bethas<-marco$Estimate
error<-marco$Std..Error
valorp<-marco$Pr...t..

RR<-round(exp(bethas),2)
aCI<-round(exp(bethas-1.96*error),2)
bCI<-round(exp(bethas+1.96*error),2)
(res_fit1<-data.frame(labels,RR=RR,IC=paste("(",aCI,"-",bCI,")",sep=""), pvalue=round(valorp,3)))


dataset$health

dataset$health <- relevel(dataset$health, ref = "excellent")
dataset$gender <- relevel(dataset$gender, ref = "male")


fit1.q <- glm(ofp ~ 
                
                hosp + 
                health + 
                numchron + 
                #adldiff + 
                region + 
                #age + 
                #black + 
                gender + 
                #married +
                school + 
                #faminc + 
                #employed + 
                privins + 
                medicaid
              
              ,family=quasi(link="log",variance="mu"), data=dataset)


marco <- data.frame(coefficients(summary(fit1.q)))
labels<-rownames(marco)
bethas<-marco$Estimate
error<-marco$Std..Error
valorp<-marco$Pr...t..

RR<-round(exp(bethas),2)
aCI<-round(exp(bethas-1.96*error),2)
bCI<-round(exp(bethas+1.96*error),2)
(res_fit1<-data.frame(labels,RR=RR,IC=paste("(",aCI,"-",bCI,")",sep=""), pvalue=round(valorp,3)))


dataset$region

```

## Regresión Hurdle
```{r eval=FALSE}


library(car)
library(MixAll)


data(DebTrivedi)

dataset0 <- DebTrivedi

names(dataset0)


dataset <- dataset0[,-c(2:5)]
names(dataset)

dataset$age <- dataset$age*10


hist(dataset$ofp)
table(dataset$ofp)

sum(dataset$ofp == 0)*100/nrow(dataset)



library(pscl)


fit.hurdle.sat <- hurdle(ofp ~ 
                       
                       hosp + 
                       health + 
                       numchron + 
                       adldiff + 
                       region + 
                       age + 
                       black + 
                       gender + 
                       married +
                       school + 
                       faminc + 
                       employed + 
                       privins + 
                       medicaid
                     
                     ,dist="poisson",zero.dist="binomial", data=dataset)
  

drop1(fit.hurdle.sat,test="Chisq")
  
summary(fit.hurdle.sat)
  
  
  
fit1.hurdle <- hurdle(ofp ~ 
                           
                           hosp + 
                           health + 
                           numchron + 
                           adldiff + 
                           region + 
                           age + 
                           black + 
                           gender + 
                           married +
                           school + 
                           #faminc + 
                           #employed + 
                           privins + 
                           medicaid
                         
                         ,dist="poisson",zero.dist="binomial", data=dataset)


drop1(fit1.hurdle,test="Chisq")
  
  
summary(fit1.hurdle)
  
  
  AIC(fit1.hurdle)
  
  
  
  dataset$health <- relevel(dataset$health, ref = "excellent")
  dataset$gender <- relevel(dataset$gender, ref = "male")
  

  fit2.hurdle <- hurdle(ofp ~ 
                          
                          hosp + 
                          health + 
                          numchron + 
                          adldiff + 
                          region + 
                          age + 
                          #black + 
                          #gender + 
                          married +
                          school + 
                          #faminc + 
                          #employed + 
                          privins + 
                          medicaid |
                          
                          hosp + 
                          health + 
                          numchron + 
                          #adldiff + 
                          #region + 
                          age + 
                          black + 
                          gender + 
                          married +
                          school + 
                          #faminc + 
                          #employed + 
                          privins + 
                          medicaid 
                        
                        ,dist="poisson",zero.dist="binomial", data=dataset)
  
  
  
  AIC(fit1.hurdle,fit2.hurdle)
  
  summary(fit2.hurdle)
  
  
  
  
  marco.pois <- data.frame(coefficients(summary(fit2.hurdle))$count)
  marco.bin <- data.frame(coefficients(summary(fit2.hurdle))$zero)
  
  
  labels<-rownames(marco.pois)
  bethas<-marco.pois$Estimate
  error<-marco.pois$Std..Error
  valorp<-marco.pois$Pr...z..
  
  RR<-round(exp(bethas),2)
  aCI<-round(exp(bethas-1.96*error),2)
  bCI<-round(exp(bethas+1.96*error),2)
  (res_fit1<-data.frame(labels,RR=RR,IC=paste("(",aCI,"-",bCI,")",sep=""), pvalue=round(valorp,3)))
  
  
  labels2 <-rownames(marco.bin)
  bethas2 <-marco.bin$Estimate
  error2 <-marco.bin$Std..Error
  valorp2 <-marco.bin$Pr...z..
  
  OR <-round(exp(bethas2),2)
  aCI2 <-round(exp(bethas2-1.96*error2),2)
  bCI2 <-round(exp(bethas2+1.96*error2),2)
  (res_fit2<-data.frame(labels2,OR=OR,IC=paste("(",aCI2,"-",bCI2,")",sep=""), pvalue=round(valorp2,3)))
  
  
```
## Regresión de Poission con varianza robusta
```{r eval=FALSE}


library(asaur)

data("pharmacoSmoking")
head(pharmacoSmoking)

names(pharmacoSmoking)


dataset <- pharmacoSmoking[,-c(1,2,11,12)]

names(dataset)

## logistic model --------------------------------

fit.bin <- glm(relapse ~ 
                   grp + 
                   age 
                   #gender + 
                   #race + 
                   #employment 
                   #yearsSmoking + 
                   #levelSmoking + 
                   #priorAttempts 
                   #longestNoSmoke
                 , family=binomial(logit), data=dataset)



marco <- data.frame(coefficients(summary(fit.bin)))
labels <- rownames(marco)
bethas <- marco$Estimate
error <- marco$Std..Error
valorp <- marco$Pr...z..

OR <- round(exp(bethas),2)
aCI <- round(exp(bethas-1.96*error),2)
bCI <- round(exp(bethas+1.96*error),2)

(res_fit.bin<-data.frame(labels,OR=OR,IC=paste("(",aCI,"-",bCI,")",sep=""), pvalue=round(valorp,3)))



## poisson model with robust variance -------------------

library(sandwich) # to get robust estimators
library(lmtest) # to test coefficients


fit.pois <- glm(relapse ~ 
                  grp + 
                  age 
                
                , family = poisson(link = "log"), data = dataset)



fit.pois.robust <- coeftest(fit.pois, vcov = sandwich)


labels2 <- rownames(fit.pois.robust)
bethas2 <- fit.pois.robust[,1]
error2 <- fit.pois.robust[,2]
valorp2 <- round(fit.pois.robust[,4],3)

RR <- round(exp(bethas2),2)
aCI2 <- round(exp(bethas2 - 1.96*error2),2)
bCI2 <- round(exp(bethas2 + 1.96*error2),2)

(res_fit.pois <- data.frame(labels,RR=RR,IC=paste("(",aCI2,"-",bCI2,")",sep=""), pvalue=round(valorp2,3)))



table(dataset$relapse)





```


## Regresión Gamma
```{r eval=FALSE}
library(MASS)
library(car)
data("Pima.te")
data("Pima.tr")


dataset <- rbind(Pima.te,Pima.tr)
dim(dataset)

head(dataset)


hist(dataset$ped)


min(dataset$ped)




# test gamma ------------------------------------------
library(vcd)

fitdistr(dataset$ped, "gamma")

plot(density(dataset$ped))

med <- mean(dataset$ped, na.rm=T)
sdd <- sd(dataset$ped, na.rm=T)

# shape=alfa; scale=beta

ks.test ( dataset$ped, "pgamma", shape=2.6 ,scale= 5.2, exact = FALSE)
ks.test ( dataset$ped, "pgamma",  exact = FALSE)

# ---------------------------------------------------------




fit.gamma.sat <- glm(ped ~  
                  
                  type +
                  npreg +
                  glu +
                  bp +
                  skin +
                  bmi +
                  age 
               
                , family=Gamma (link="log"),data=dataset)

vif(fit.gamma.sat)
drop1(fit.gamma.sat,test="Chisq")



fit1.gamma <- glm(ped ~  
                       
                       type +
                       #npreg 
                       glu 
                       #bp 
                       #skin 
                       #bmi 
                       #age 
                     
                     , family=Gamma (link="log"),data=dataset)


#drop1(fit1.gamma,test="Chisq")
summary(fit1.gamma)

# --------------------------------------------------
library(chest)

# list of possibly confounding variables
vlist<-c("npreg", "glu", "bp", "skin","age") 


results_grp <- chest_glm(crude = "ped ~ type + bmi", xlist = vlist, data = dataset, family = Gamma (link="log")) 


chest_plot(results_grp)
# ---------------------------------------------------

# bondad de ajuste
res <- summary(fit1.gamma)
(devian <- res$deviance)
dff <- res$df.residual
pchisq(devian,dff) # DEVIANCE=1187, pvalor = 0 ; modelo ajusta bien a los datos



# interpretacion
data.frame( exp(coef(fit.step.gama)))  # para estreñimiento = 0.9069
# si estreñimiento=si la media aritmetica de EVA original es 0.9069 veces mayor comparado con estreñimiento=no
# es lo mismo que EVA se reduce un 9,3% en los estreñimiento=si



# DIAGNOSIS DEL MODELO GAMMA
library(boot)
fit.gama.diag <- glm.diag(fit1.gamma)
glm.diag.plots(fit1.gamma, fit.gama.diag)

(SSE.gama.log <- sum(resid(fit.step.gama))^2)
# -------------------------------------------------------





## resultados --------------------------------------------
marco <- data.frame(coefficients(summary.glm(fit1.gamma)))
labels <- rownames(marco)
bethas <- marco$Estimate
error <- marco$Std..Error
zetas <- marco$t.value
valorp <- marco$Pr...t..
RR <- round(exp(bethas),3)
AIC <- round(exp(bethas-1.96*error),3)
BIC <- round(exp(bethas+1.96*error),3)
(res_fit1 <- data.frame(labels,beta=round(bethas,4), expBetas=RR,IC=paste("(",AIC,"-",BIC,")",sep=""), pvalor=round(valorp,3)))

```
## Modelos Lineales Generalizados Mixtos GLMM
```{r eval=FALSE}

library(NHSRdatasets)


data("LOS_model")

dataset <- as.data.frame(LOS_model)

head(dataset,20)


dataset$Death <- factor(dataset$Death, labels = c("No","Yes"))


library(lme4)

dataset$Age_st <- scale(dataset$Age)

fit0.glm <- glm(LOS ~
                     
                     Age_st +
                     Death
                   
                   , family=poisson, data=dataset)


summary(fit0.glm)



fit1.glmm <- glmer(LOS ~
                        
                        Age_st +
                        Death +
                        (1|Organisation)
                      
                        , family=poisson, data=dataset)


summary(fit1.glmm)




AIC(fit0.glm,fit1.glmm)




plot(fitted(fit1.glmm),resid(fit1.glmm),xlab="Fitted values",ylab="Residuals")
abline(h=0, lty=3)


```

## ## Modelos Lineales Generalizados Mixtos medidas repetidas GLMM
```{r eval=FALSE}


library(medicaldata)
data("licorice_gargle")

names(licorice_gargle)

dataset0 <- licorice_gargle[,-c(5,9,10,12,13,15,17,19)]
names(dataset0)

head(dataset0)

dataset0$preOp_gender <- factor(dataset0$preOp_gender , labels = c("Male","Female"))
dataset0$preOp_asa <- factor(dataset0$preOp_asa , labels = c("normal healthy","mild systemic disease","severe systemic disease"))
dataset0$preOp_smoking <- factor(dataset0$preOp_smoking , labels = c("Current","Past","Never"))
#dataset0$preOp_pain <- factor(dataset0$preOp_pain , labels = c("No","Yes"))
dataset0$treat <- factor(dataset0$treat , labels = c("Sugar 5g","Licorice 0.5g"))

dataset0$cough_30min[dataset0$pacu30min_cough >0 ] <- 1
dataset0$cough_30min[dataset0$pacu30min_cough == 0 ] <- 0

dataset0$cough_90min[dataset0$pacu90min_cough >0 ] <- 1
dataset0$cough_90min[dataset0$pacu90min_cough == 0 ] <- 0

dataset0$cough_4h[dataset0$postOp4hour_cough  >0 ] <- 1
dataset0$cough_4h[dataset0$postOp4hour_cough  == 0 ] <- 0

dataset0$cough_1mor[dataset0$pod1am_cough  >0 ] <- 1
dataset0$cough_1mor[dataset0$pod1am_cough  == 0 ] <- 0

# dataset0$cough_30min <- factor(dataset0$cough_30min , labels = c("No","Yes"))
# dataset0$cough_90min <- factor(dataset0$cough_90min , labels = c("No","Yes"))
# dataset0$cough_4h <- factor(dataset0$cough_4h , labels = c("No","Yes"))
# dataset0$cough_1mor <- factor(dataset0$cough_1mor , labels = c("No","Yes"))

dataset <- dataset0[,-c(8:11)]
names(dataset)

head(dataset)[,4:11]


dataset$ID <- seq(1:nrow(dataset))


library(reshape2)

# ID variables - all the variables to keep but not split apart on
idvars <- c("ID","preOp_gender","preOp_asa","preOp_calcBMI","preOp_age","preOp_smoking","treat")

# The source columns
measurevars <- c("cough_30min", "cough_90min", "cough_4h","cough_1mor" )

dataset.long <- melt(dataset, id.vars=idvars, measure.vars=measurevars,

                  variable.name="time", value.name="cough")



dim(dataset)
dim(dataset.long)


dataset.long <- dataset.long[order(dataset.long$ID),]
row.names(dataset.long) <- NULL

dataset.long[1:10,c(1,5:9)]




library(lme4)



fit0.glm <- glm(cough ~
                  
                  preOp_gender +
                  preOp_asa +
                  preOp_calcBMI +
                  preOp_age +
                  preOp_smoking +
                  treat +
                  time +
                  treat*time
                
                , family=binomial(logit), data=dataset.long)


summary(fit0.glm)



fit1.glmm <- glmer(cough ~
                     
                     preOp_gender +
                     preOp_asa +
                     preOp_calcBMI +
                     preOp_age +
                     preOp_smoking +
                     treat +
                     time +
                     treat*time +
                     (1|ID)
                   
                   , family=binomial, data=dataset.long, 
                     glmerControl(optimizer = "bobyqa", optCtrl = list(maxfun = 100000)))

summary(fit1.glmm)




AIC(fit0.glm,fit1.glmm)

drop1(fit1.glmm,test="Chisq")



fit2.glmm <- glmer(cough ~
                     
                     #preOp_gender +
                     #preOp_asa +
                     #preOp_calcBMI +
                     preOp_age +
                     #preOp_smoking +
                     treat +
                     time +
                     #treat*time +
                     (1|ID)
                   
                   , family=binomial, data=dataset.long, 
                   glmerControl(optimizer = "bobyqa", optCtrl = list(maxfun = 100000)), nAGQ=5)


drop1(fit2.glmm,test="Chisq")

summary(fit2.glmm)


## resultados --------------------------------------------
marco <- data.frame(coefficients(summary(fit2.glmm)))
labels <- rownames(marco)
bethas <- marco$Estimate
error <- marco$Std..Error
valorp <- marco[,4]

OR <- round(exp(bethas),3)
AIC <- round(exp(bethas-1.96*error),3)
BIC <- round(exp(bethas+1.96*error),3)
(res_fit1 <- data.frame(labels,beta=round(bethas,4), OR=OR,IC=paste("(",AIC,"-",BIC,")",sep=""), pvalor=round(valorp,3)))


# BONDAD DE AJUSTE---------------------------------------------

plot(fitted(fit2.glmm),resid(fit2.glmm),xlab="Fitted values",ylab="Residuals")
abline(h=0, lty=3)


# otra forma---
my.res <- residuals(fit2.glmm, type="pearson")
my.fit <- fitted(fit2.glmm)

par(mfrow = c(3,2))
plot(my.res ~ my.fit)
abline(h=0, lty=3)

plot(fit2.glmm@frame$preOp_age, my.res)
abline(h=0, lty=3)


plot(fit2.glmm@frame$treat, my.res)
abline(h=0, lty=3)


plot(fit2.glmm@frame$time, my.res)
abline(h=0, lty=3)


plot(fit2.glmm@frame$ID, my.res)
abline(h=0, lty=3)
# ---------------------------------------------------------------




test.cat(dataset.long$treat,dataset.long$cough )


var.time <- levels(dataset.long$time)
  xx <- NULL
  for(j in var.time){
    
    sub <- dataset.long[dataset.long$time == j,] 
    
    xx[[j]] <- test.cat(sub$treat,sub$cough )
    
  }
  xx
  
  
  test.cat(dataset.long$time,dataset.long$cough )
  
  

```

## Modelos Aditivos Generalizados GAM
```{r eval=FALSE}



library(MixAll)
data(DebTrivedi)

dataset0 <- DebTrivedi

names(dataset0)


dataset <- dataset0[,-c(2:5)]
names(dataset)

dataset$age <- dataset$age*10



fit1.q <- glm(ofp ~ 
                
                hosp + 
                health + 
                numchron + 
                #adldiff + 
                region + 
                #age + 
                #black + 
                gender + 
                #married +
                school + 
                #faminc + 
                #employed + 
                privins + 
                medicaid
              
              ,family=quasi(link="log",variance="mu"), data=dataset)



library(mgcv)


fit1.gam <- gam(ofp ~ 
                
                hosp + 
                health + 
                numchron + 
                #adldiff + 
                region + 
                #age + 
                #black + 
                gender + 
                #married +
                s(school) + 
                #faminc + 
                #employed + 
                privins + 
                medicaid
              
              ,family=poisson, data=dataset)


anova(fit1.q,fit1.gam, test="F")


summary(fit1.gam)

plot.gam(fit1.gam, select = 1,shade = TRUE, 
         xlab = "Years of education", ylab="log-physician visits")

```

## Modelos Aditivos Generalizados Mixtos GAMM
```{r eval=FALSE}

library(NHSRdatasets)


data("LOS_model")

dataset <- as.data.frame(LOS_model)

head(dataset,20)


dataset$Death <- factor(dataset$Death, labels = c("No","Yes"))
dataset$Age_st <- scale(dataset$Age)



library(mgcv)



fit1.gamm <- gamm(LOS ~
                  
                  s(Age_st) +
                  Death
                
                , family=poisson, random = list(Organisation = ~ 1), data=dataset)



summary(fit1.gamm$gam)

summary(fit1.gamm$lme)




 plot.gam(fit1.gamm$gam, shade = TRUE,
          xlab = "Age_st", ylab="log-physician visits")
          
 

```

## Modelos Aditivos Generalizados Mixtos Medidas Repetidas GAMM
```{r eval=FALSE}


library(medicaldata)
data("licorice_gargle")

names(licorice_gargle)

dataset0 <- licorice_gargle[,-c(5,9,10,12,13,15,17,19)]
names(dataset0)

head(dataset0)

dataset0$preOp_gender <- factor(dataset0$preOp_gender , labels = c("Male","Female"))

dataset0$preOp_asa <- factor(dataset0$preOp_asa , labels = c("normal healthy","mild systemic disease","severe systemic disease"))

dataset0$preOp_smoking <- factor(dataset0$preOp_smoking , labels = c("Current","Past","Never"))

#dataset0$preOp_pain <- factor(dataset0$preOp_pain , labels = c("No","Yes"))
dataset0$treat <- factor(dataset0$treat , labels = c("Sugar 5g","Licorice 0.5g"))

dataset0$cough_30min[dataset0$pacu30min_cough >0 ] <- 1
dataset0$cough_30min[dataset0$pacu30min_cough == 0 ] <- 0

dataset0$cough_90min[dataset0$pacu90min_cough >0 ] <- 1
dataset0$cough_90min[dataset0$pacu90min_cough == 0 ] <- 0

dataset0$cough_4h[dataset0$postOp4hour_cough  >0 ] <- 1
dataset0$cough_4h[dataset0$postOp4hour_cough  == 0 ] <- 0

dataset0$cough_1mor[dataset0$pod1am_cough  >0 ] <- 1
dataset0$cough_1mor[dataset0$pod1am_cough  == 0 ] <- 0


dataset <- dataset0[,-c(8:11)]
names(dataset)

head(dataset)[,4:11]


dataset$ID <- seq(1:nrow(dataset))


library(reshape2)

# ID variables - all the variables to keep but not split apart on
idvars <- c("ID","preOp_gender","preOp_asa","preOp_calcBMI","preOp_age","preOp_smoking","treat")

# The source columns
measurevars <- c("cough_30min", "cough_90min", "cough_4h","cough_1mor" )

dataset.long <- melt(dataset, id.vars=idvars, measure.vars=measurevars,
                     
                     variable.name="time", value.name="cough")

dim(dataset)
dim(dataset.long)


dataset.long <- dataset.long[order(dataset.long$ID),]
row.names(dataset.long) <- NULL

dataset.long[1:10,c(1,5:9)]


library(mgcv)

fit2.gamm <- gamm(cough ~
                     
                     #preOp_gender +
                     preOp_asa +
                     #preOp_calcBMI +
                     s(preOp_age) +
                     #preOp_smoking +
                     treat +
                     time 
                  
                   , family=binomial, random = list(ID = ~ 1), data=dataset.long)
           


summary(fit2.gamm$gam)

summary(fit2.gamm$lme)


plot.gam(fit2.gamm$gam, shade = TRUE,
         xlab = "Age", ylab="logit-prob cough")





```

## Regresión de Cox con variable tiempo-dependiente
```{r eval=FALSE}


library(survival)
data("cancer")

dataset <- colon

dataset$sex <- factor(dataset$sex, labels = c("Female","Male"))
dataset$perfor   <- factor(dataset$perfor  , labels = c("No","Yes"))
dataset$adhere   <- factor(dataset$adhere  , labels = c("No","Yes"))
dataset$differ   <- factor(dataset$differ  , labels = c("well","moderate","poor"))
dataset$surg  <- factor(dataset$surg , labels = c("Short","Long"))


fit.cox <- coxph( Surv(time, status) ~ 
                       
                       rx +
                       nodes +
                       extent +
                       surg +
                       obstruct
                     
                     , data = dataset)


fit.cox.tt <- coxph( Surv(time, status) ~ 
                    
                    rx +
                    nodes +
                    extent +
                    surg +
                    obstruct + 
                    tt(obstruct) ,
                      
                     tt=function(x,t,...) x*log(t)
                    
                    , data = dataset)

summary(fit.cox.tt)

cox.zph(fit.cox.tt)



res.schoenfeld <- cox.zph(fit.cox, transform = function(x) log(x))

plot(res.schoenfeld)
abline(coef(fit.cox.tt)[c(6,7)],col="red" )


```

## Predicciones de tiempo de supervivencia
```{r eval=FALSE}



library(survival)
data(cancer)

cancer$status <- recode(cancer$status, "1=0;2=1")


dataset <- cancer[complete.cases(cancer),]
dim(dataset)


fit <- survreg( Surv(time, status) ~ 
                   
                   age + 
                   sex + 
                   ph.ecog + 
                   ph.karno + 
                   meal.cal + 
                   wt.loss 
                 
                 , data = dataset)




dataset$pred.time <- round(predict(fit),0)
head(dataset)



predict(fit, newdata = list(age=50,sex=1,ph.ecog=0,ph.karno=50,meal.cal=1000,wt.loss=10))


predict(fit, newdata = list(age=70,sex=1,ph.ecog=4,ph.karno=10,meal.cal=600,wt.loss=20))


```

## Regresión Cox-Aalen
```{r eval=FALSE}


library(survival)
data("cancer")

dataset <- colon

dataset$sex <- factor(dataset$sex, labels = c("Female","Male"))
dataset$obstruct  <- factor(dataset$obstruct , labels = c("No","Yes"))
dataset$perfor   <- factor(dataset$perfor  , labels = c("No","Yes"))
dataset$adhere   <- factor(dataset$adhere  , labels = c("No","Yes"))
dataset$differ   <- factor(dataset$differ  , labels = c("well","moderate","poor"))
dataset$surg  <- factor(dataset$surg , labels = c("Short","Long"))



fit.cox <- coxph( Surv(time, status) ~ 
                    
                    rx +
                    obstruct +
                    nodes +
                    extent +
                    surg 
                    
                  , data = dataset)

summary(fit.cox)

cox.zph(fit.cox)



km <- survfit(Surv(dataset$time,dataset$status) ~ dataset$obstruct)

plot(km,lty = c(3,2), mark.time = FALSE, ylab = "Survival Probability",
     xlab = "Time (days)", col=c(1,2), lwd=c(2,2), main="Kaplan-Meier")

legend( "bottomleft", legend = levels(dataset$obstruct), lty = c(3,2), lwd=c(2,2), 
        col=c(1,2),cex=1, title = "Obstruct", bty = "n", y.intersp=1)




library(timereg)

fit.coxalen <- cox.aalen( Surv(time, status)~ 
                             
                            prop(rx) +
                            obstruct +
                            prop(nodes) +
                            prop(extent) +
                            prop(surg) 
                           
                           , data=dataset )


summary(fit.coxalen)



# graficos para hipotesis de proporcionalidad: la linea debe estar dentro de las simulaciones

par(mfrow = c(2,3))
plot(fit.coxalen, score=T, cex.main=0.8)




# graficos de las variables que dependen del tiempo

plot(fit.coxalen, conf.band=T, col=c(1,2), main="obstruct", cex.main=0.8)
abline(v=700, lty=2)
abline(v=1150, lty=2)


```

## Validación de modelos
```{r eval=FALSE}


## ----------------------------- SPLIT SAMPLE-----------------------------


library(MixAll)

data(DebTrivedi)

dataset0 <- DebTrivedi

names(dataset0)


dataset <- dataset0[,-c(2:5)]
names(dataset)

dataset$age <- dataset$age*10

dim(dataset)


set.seed(1111)

n.all <- nrow(dataset)

train.ind = sample( c(0,1), size = n.all, replace=T, prob=c(0.3,0.7) )
table(train.ind)


xx.train = dataset[ train.ind ==1, ]
xx.test  = dataset[ train.ind ==0, ]


# ajuste en la muestra training
fit1 <- glm(ofp ~ 
              
              hosp + 
              health + 
              numchron + 
              #adldiff + 
              region + 
              age + 
              black + 
              gender + 
              married +
              school + 
              #faminc + 
              #employed + 
              privins + 
              medicaid
            
            ,family=poisson, data=xx.train)


fit.pred <- predict(fit1, newdata=xx.test, type="response")


MsE (xx.test[,"ofp"], fit.pred)



# indicador honesto en la muestra de testing
fit.pred.train <- round(predict(fit1, newdata=xx.train, type="response"),0)

MsE (xx.train[,"ofp"], fit.pred.train)



# -------------------------- bootstraping ---------------------


library(asaur)

data("pharmacoSmoking")
head(pharmacoSmoking)

names(pharmacoSmoking)

library(forcats)
pharmacoSmoking$race2 <- fct_collapse(pharmacoSmoking$race, other = c("hispanic","other"), white = "white", black = "black")

dataset <- pharmacoSmoking[,-c(1,2,7,11,12)]

dim(dataset)

## numbers of samples
n.samples = 100

## sample size
n.all = nrow ( dataset )  


f.error  = rep ( NA, n.samples )
f.accuracy <- rep ( NA, n.samples )
f.auc   = rep ( NA, n.samples )

# cutoff of classification
p0 <- 0.6

for ( i in 1:n.samples )
{ 
  
  ind.boot = sample ( 1:n.all , replace=T )
  
  xx.train = dataset [ ind.boot , ]       
  xx.test  = dataset [ - ind.boot , ]     
  dim(xx.train)
  dim(xx.test)
  
  fit0 <- glm(relapse ~ 
               grp + 
               age +
               gender + 
               race2 + 
               employment +
               yearsSmoking + 
               levelSmoking + 
               priorAttempts +
               longestNoSmoke
             
             , family=binomial(logit), data=xx.train)
  
  fit <- step(fit0, direcction = "both")
  
  
  # predict probabilities in test
  prob.pred.test = predict ( fit , newdata=xx.test , type="response" )
  
  # classification in test
  class.pred.test = as.numeric ( prob.pred.test > p0 )
  
  
  f.error [i] = ErrorRate ( xx.test$relapse, class.pred.test )$Error.rate 
  f.accuracy [i] = ErrorRate ( xx.test$relapse, class.pred.test )$Accuracy
  f.auc [i]   = ROCarea ( xx.test$relapse, prob.pred.test)$AUC
}

  mean(f.error)           
    
  
  mean(f.accuracy)
  
  mean(f.auc)
                
                
# ------------------------ validacion cruzada ---------------------                
        
library(asaur)

data("pharmacoSmoking")
head(pharmacoSmoking)

names(pharmacoSmoking)

library(forcats)
pharmacoSmoking$race2 <- fct_collapse(pharmacoSmoking$race, other = c("hispanic","other"),
                                      white = "white", black = "black")
names(pharmacoSmoking)

dataset <- pharmacoSmoking[,-c(1,2,7,11,12)]


              
n.cv <- 10
n.times <- 30
n.all <- nrow(dataset)

# cutoff of classification
p0 <- 0.6
             
f.error <- f.accuracy <- f.auc <- matrix (NA, n.times, n.cv)

              
# progress bar
pb <- winProgressBar(title = "progress bar", min = 0, max = n.times, width = 300)

                
for (times in 1:n.times){
  
  # sampling
  groups <- sample( rep( 1:n.cv, lenght=n.all))
  
  # cv
  for (ind.cv in 1:n.cv){
    
    setWinProgressBar(pb, times, title=paste( round(times/n.times*100, 0), "% done", times, "/", n.times))
    
    # datasets
    cv.train = dataset[groups != ind.cv , ]
    cv.test  = dataset[groups == ind.cv , ]
    
    fit0 <- glm(relapse ~ 
                  grp + 
                  age +
                  gender + 
                  race2 + 
                  employment +
                  yearsSmoking + 
                  levelSmoking + 
                  priorAttempts +
                  longestNoSmoke
                
                , family=binomial(logit), data=cv.train)
    
    fit <- step(fit0, direcction = "both")
    
    
    # predict probabilities
    prob.pred.test = predict ( fit , newdata=cv.test , type="response" )
    
    
    # classification
    class.pred.test = as.numeric ( prob.pred.test > p0 )
    
    f.error [times,ind.cv] = ErrorRate ( cv.test$relapse, class.pred.test )$Error.rate 
    f.accuracy [times,ind.cv] = ErrorRate ( cv.test$relapse, class.pred.test )$Accuracy
    f.auc [times,ind.cv]   = ROCarea ( cv.test$relapse, prob.pred.test)$AUC
    
    
  }
  
}
close(pb)
       

error.rate <- round(mean(f.error),3)
accuracy.rate <- round(mean(f.accuracy),3)

auc_honest <- round(mean(f.auc),3)
sd.auc <- sd(as.vector(f.auc))
AIC.auc <- round (auc_honest -  1.96*sd.auc, 3)
BIC.auc <- round (auc_honest +  1.96*sd.auc, 3)

data.frame(auc_honest=auc_honest, IC95=paste("(",AIC.auc,"-",BIC.auc,")",sep=""),
           Err.rate=error.rate, Accuracy.rate=accuracy.rate)



```

## III ANEXOS
```{r eval=FALSE}

# ----------------------------- BARRA DE PROGRESO --------------------------


#number of loop iterations
niter <- length(dataset)

# creating process bar outside the loop
pb <- winProgressBar(title = "progress bar", min = 0, max = niter, width = 300)

for(i in 1:niter) {

setWinProgressBar(pb, i, title=paste( round(i/niter*100, 0), "% done", i, "/", niter))

# ADD CODE

}
close(pb)

# -------------------------------------------

x <- rnorm(100000, mean=90, sd=5)

e <- rnorm(100000, mean=0, sd=1)
y <- x + e

dataset <- data.frame(y=y,x=x)

niter <- 1000 # number of iteractions

MSR <- vector()

# creating process bar outside the loop
pb <- winProgressBar(title = "progress bar", min = 0, max = niter, width = 300)

for(i in 1:niter){
  
  setWinProgressBar(pb, i, title=paste( round(i/niter*100, 0), "% done", i, "/", niter))
  
  ind <- sample(1:n,size=10000,replace=FALSE)
  dataset.sub <- dataset[ind,]
  
  fit.lm <- lm(y ~ x, data=dataset.sub)
  
  MSR[i] <- (sum(fitted(fit.lm)-y)^2 )/1000
  
}
close(pb)


mean(MSR)


# ----------------------------CURVA SUAVIZADA -----------------------------------

smoothSEcurve <- function (yy,xx) {

# is used after a plot call
# fit a smooth lowess curve and its CI95%

# make a list of the variables x
xx.list <- min(xx) + ( (0:100) / 100) * ( max(xx) - min(xx) )

# fit the loess function at the points (xx,yy)
yy.xx <- predict(loess(yy ~ xx), se=T, newdata=data.frame(xx=xx.list))

lines(yy.xx$fit ~ xx.list, lwd=2, col="blue")
lines(yy.xx$fit - qt(0.975, yy.xx$df) * yy.xx$se.fit ~ xx.list, lty=2, col="red")
lines(yy.xx$fit + qt(0.975, yy.xx$df) * yy.xx$se.fit ~ xx.list, lty=2, col="red")
}


x <- rnorm(1000, mean=10, sd=10)
e <- rnorm(1000, mean=0, sd=10)
y <- 10 + 0.05*x^2  + e

plot(y ~ x)
smoothSEcurve(y,x)


# ----------------------------- TABULACION DE DATOS ------------------------------


library(tidyr)
library(tables)

df <- data.frame(sex=c(1,1,1,6,6,6), area=c(1,1,2,1,2,2), g.age=c(6,18,8,1,3,3), one=c(1,1,1,1,1,1), delete.var =c(22,44,55,66,77,88))

df


keeps <- c("g.age","sex","area","one")
df2 <- df[keeps]

df2


agre <- aggregate(one ~ g.age + sex + area , data=df2, FUN=sum)

agre

df.tab <- reshape(agre, timevar="g.age",idvar=c("sex","area"), 
                     direction="wide")

df.tab

df.tab[is.na(df.tab)] <- 0

df.tab


```

